【裁判字號】    92,上更(一),294
【裁判日期】    921211
【裁判案由】    殺人未遂
【裁判全文】
臺灣高等法院高雄分院刑事判決                九十二年度上更(一)字第二九四號
    上  訴  人
    即  被  告  甲○○
    選任辯護人  郭一成
右上訴人因殺人未遂案件，不服臺灣高雄地方法院八十八年度訴字第二三五九號中華
民國八十九年十二月十三日第一審判決（起訴案號：臺灣高雄地方法院檢察署八十八
年度偵續字第二四五號），提起上訴，判決後，經最高法院發回更審，本院判決如左
：
      主  文
原判決撤銷。
甲○○共同殺人未遂，處有期徒刑伍年肆月。
      事  實
一、甲○○綽號「積架」，其於民國八十七年十月二十三日凌晨三、四時許，與友人
    至高雄市新興區○○○路一六五號十三樓「丙馨歡樂城ＫＴＶ」唱歌喝酒作樂時
    無故在包廂內摔杯子鬧事，乙○○之友人即該ＫＴＶ經理陳進銘至甲○○包廂內
    關切了解後，即至乙○○包廂內告知當時在乙○○包廂內之該ＫＴＶ副總（姓名
    不詳）甲○○鬧事之事情，乙○○在旁聽聞得知後即打抱不平而至該ＫＴＶ大廳
    質問當時已離開包廂而走至大廳之甲○○，甲○○因而心生不滿，遂以行動電話
    呼叫其朋友前來聲援，甲○○之成年朋友約一、二十人（詳細人數、姓名、年籍
    等均不詳）即於數分鐘內分持木棒、鐵條等兇器抵達該ＫＴＶ，並交予甲○○木
    棒一支，甲○○於接過木棒後即帶頭與該一、二十人尋找乙○○，乙○○因逃避
    不及而逃往該ＫＴＶ之包廂中，甲○○即率其中三、四人至該包廂內，共同基於
    殺人之犯意聯絡，與已成年之同夥三、四人共同以木棒、鐵器等凶器集中朝乙○
    ○人身要害之頭部猛力毆擊，因而致使乙○○受有頭部外傷合併顱骨壓陷性骨折
    、硬腦膜下出血、腦腫、右側頂葉挫傷性出血、下顎右側骨角及下顎骨聯合處骨
    折等重大傷勢而並當場昏倒，幸經該店內員工將其緊急送至高雄醫學大學附設中
    和紀念醫院急救，經該院醫師施予緊急開顱手術始倖免於死。
二、案經高雄市政府警察局新興分局移送臺灣高雄地方法院檢察署檢察官偵查起訴。
      理  由
一、訊據上訴人即被告甲○○固坦承案發時在場，惟仍矢口否認犯行，辯稱：並未參
    與毆打告訴人乙○○，其與告訴人並不認識，且與告訴人無冤無仇不可能毆打告
    訴人，如果當時有打人其應早已離開，不會於警察到達時還留在案發現場云云。
二、經查：
（一）被告係因在前開ＫＴＶ包廂內摔杯子鬧事，經證人陳進銘關切了解情況後，告
      知當時在告訴人包廂之該ＫＴＶ副總，乙○○在旁聽聞得知後即打抱不平而於
      該ＫＴＶ大廳質問被告，被告因而心生不滿，遂以行動電話呼叫其朋友持木棒
      、鐵條等凶器前來聲援，被告並自其友人手中接過木棒後，帶頭持木棒追打告
      訴人至該ＫＴＶ包廂中，而與其同夥共同以木棒、鐵條等凶器集中朝告訴人人
      身要害之頭部猛力毆擊，而使告訴人受有如事實欄所示之重大傷勢等情，業據
      告訴人於警（見警卷第三至四頁）、偵訊（偵卷第四頁、第八頁、第十八頁、
      偵續卷第二十頁背面、第二十二頁）、原審法院（見原審卷第八三頁）及本院
      審理中（見本院前審卷第三五至三九頁、第五二頁至五三頁、第六八頁及本院
      卷）多次指述綦詳在卷，並有告訴人之診斷證明書二份（見警卷第五頁、偵續
      卷第十頁）及高雄醫學大學附設中和紀念醫院八十九年一月十日（八九）高醫
      附秘字第○○六四號函及該函所檢送之告訴人病歷資料在卷可佐（見原審卷第
      二二至七四頁）。
（二）證人即當時在場目擊案發經過之該ＫＴＶ服務生王復蓉於偵、審中均證稱：甲
      ○○與朋友共三人當天凌晨至該ＫＴＶ消費，經理陳進銘與甲○○在另一包廂
      中有衝突，乙○○與陳進銘是朋友，陳進銘即告知乙○○，陳進銘有危機意識
      即叫乙○○等人先離開，當時其進入化妝室，約二、三分鐘出來，甲○○與其
      二、三位朋友從前面要走到後面電梯，此時就有一堆人搭電梯上來，有人遞木
      棒予甲○○，甲○○即接過木棒，並與那些人中的約三、四人共同打乙○○，
      乙○○逃入一間包廂中，甲○○等人也追入包廂中，包廂中有打人的聲音，等
      他們走時，其進入包廂看，乙○○倒於地上，其便將乙○○扶起至電視機旁躲
      著，因為被告等人尚於大廳吵鬧等語（見偵續卷第二一至二二頁、原審卷第九
      一至九二頁）。證人即該ＫＴＶ經理陳進銘於偵審中亦均證稱：案發當晚約凌
      晨三、四點其和乙○○在包廂喝酒，被告他們大約六、七人來其店裡喝酒，一
      會兒他們好像喝的不愉快，被告就砸杯子，其去被告包廂查問出了何事，被告
      就摔杯子，但沒丟到，其就離開被告包廂，去乙○○包廂告訴其之副總，後來
      被告走出包廂到大廳大小聲，乙○○聽到其講這件事，就不高興出來問被告要
      做什麼，罵了被告一句話，被告就打電話，過一下子，約三、五分鐘，被告的
      朋友約一、二十人就持木棍搭電梯上來砸店、打人，其就推乙○○及他的二個
      朋友趕快跑，結果乙○○的朋友有跑掉，乙○○則朝包廂內跑；當日除了本案
      被告之外該ＫＴＶ並未與其他人發生衝突等語（見偵續卷第四二至四三頁、原
      審卷第一四七至一四八頁）。證人即當時在場目擊案發經過之該ＫＴＶ會計林
      瓊蓉於原審法院審理中亦證稱：其是會計，其會經過那麼久還認得被告的原因
      是印象很深刻，全場其都有看到，因為吵的很大聲，被告在大廳打電話；當天
      被告他們三人到店裡來消費，在包廂裡唱歌，不知甚麼原因跟公司經理在包廂
      發生爭吵，被告很生氣就出來在大廳，其不知甚麼原因，其有聽見被告恐嚇經
      理說：伊「積架仔」豈能隨便讓你威脅，並有聽見被告打電話到某一家店（好
      像是皇家酒店）說，將店關起來，將少爺帶過來，其就知道可能會發生事情，
      其就先按警鈴，並收東西要走，結果不到三分鐘真的有一群人身穿黑衣黑褲坐
      滿了該店的三台電梯，每個人手中都拿著木棒；這些人上來之後就先押其及另
      一個服務生，其他人往兩邊跑，並叫其二人去把人找出來，可能是要叫其去找
      經理或是與被告爭吵的人吧；因為當時很亂，沒有注意被告是否自其他人手中
      接過木棒及是否有參與打人，但確實有聽到被告打電話叫人過來等語（見原審
      卷第一五０至一五三頁）。經審酌告訴人之指述與證人三人之證詞，案發當時
      確係被告因告訴人打抱不平而心生不滿，遂以行動電話呼叫其朋友持木棒、鐵
      條等凶器前來聲援，被告並自其友人手中接過木棒一支後，率人持木棒追殺乙
      ○○至包廂內中且毆打告訴人至受有事實欄所示之重大傷勢並倒地為止等事實
      ，甚為顯然。至於告訴人就對其行兇之人數，雖有時稱七、八人（見偵卷第八
      頁背面），有時稱三、四人（見本院前審卷第五三頁），前後雖有不一，惟本
      院參酌被告當時夥同一、二十人前來行兇，被告為保自安全，在倉皇逃跑之際
      ，尚難期其能使確實詳記行兇人數，並參酌證人王復蓉之前開證詞，認本件在
      包廂內對告訴人行兇之人，亦即本案之共犯，除被告外，應為三、四人。至依
      當時目擊案發之情形，證人王復蓉、陳進銘、林瓊蓉與告訴人乙○○之指訴，
      雖前後略有差異，但其等所證述關於：「確係被告甲○○帶人持木棒、鐵條等
      凶器毆打告訴人」一節，則屬一致，其實際進入該包廂之人為告訴人與被告及
      其同夥三、四人，而案發當時既現場混亂，難以仔細觀察記憶，且本件發生之
      時間為八十七年十月二十三日，其他證人均遲至八十八年八月以後始陸續作證
      ，距現場發生期間已在十個月以後，記憶已較模糊，自無從期其記憶明晰，其
      等證言前後差異，應屬常情，尚難因此否定其等證言之真實性。又本件據告訴
      人陳稱已無現場錄影帶，本院無從調閱。被告於案發當時係皇室ＫＴＶ副總，
      此為其所自承（見警訊卷之職業欄），應有權召集其店內少爺到達現場，併予
      敘明（本院九十年度訴易字第四十六號民事判決亦判決被告應負賠償責任）。
（三）再者，被告於案發後，曾透過民意代表試圖與告訴人和解而未成立，業為其所
      是認（見本院前審卷第三八頁），衡情，被告如未有前開殺人未遂犯行，何須
      試圖與告訴人和解而未成立。
（四）又木棒及鐵條等物，均具有巨大之殺傷力；頭部則係人體重要且脆弱之部位；
      如持木棒及鐵條朝人身要害之頭部猛擊，輕易即可致人於死，為一般人均有之
      常識，被告自難諉為不知。被告既率同夥多人持木棒、鐵條等兇器集中朝告訴
      人頭部猛擊，且造成告訴人因而受有頭部外傷合併顱骨壓陷性骨折、硬腦膜下
      出血、腦腫、右側頂葉挫傷性出血、下顎右側骨角及下顎骨聯合處骨折等重大
      傷勢，其係出於殺人之故意為之，自足認定。
（五）被告雖舉證人林志忠以證明其當日並無毆打告訴人之行為，惟依林志忠於本院
      前審所述，當日其係在電梯口大廳與被告相遇，被告當時好像正要離開等語（
      見本院前審卷第四九頁背面），是其到達ＫＴＶ時，被告既正要離去，足見其
      對於告訴人被打經過並不知悉；證人雖又陳稱：警察來時，有登記其與被告之
      身分證（被告亦同為此辯解），惟據到現場處理之警員簡文龍及宋榮瑞在原審
      法院之陳述中並無提及有登記現場民眾之身分證資料情形（見原審卷第一七一
      至一七三頁），顯見證人之陳述並不足為被告有利之證據。
（六）綜上所述，被告所辯顯係事後卸責之詞，不足採信，其犯行，事證明確，洵堪
      認定。
三、核被告所為，係犯刑法第二百七十一條第二項、第一項之殺人未遂罪。被告與其
    他在場參與犯罪之三、四人間，就前開犯行，有犯意聯絡及行為分擔，為共同正
    犯。被告雖欲殺害告訴人然未生死亡之結果，為未遂犯，參酌告訴人傷勢及癒後
    情形尚稱良好等情狀，予以減輕其法定刑。
四、原審據以論罪科刑，固非無見。惟查被告係與三、四人間共犯本罪，已如前述，
    原判決認與一、二十人共犯本罪，其事實之認定，尚有未洽。被告上訴意旨，仍
    執前詞，否認犯罪，指摘原判決不當，雖無理由，但原判決既有上開可議之處，
    自仍應由本院將原判決撤銷改判，爰審酌被告犯後猶否認犯行，態度不佳，僅因
    細故即欲致人於死，所用之手段之侵害性及危害性均非輕，共犯人數甚多，危害
    他人及治安之情節甚鉅，犯後尚未與告訴人達成和解賠償告訴人精神上及肉體上
    損害，及其並無犯罪前科，素行尚佳等一切情狀，仍依原審量處有期徒刑五年四
    月。至被告及其他共犯等人使用之木棒及鐵條等凶器，因依一般犯罪情形均係被
    告等人臨時隨手取得，並無證據證明係被告等人所有，且未經扣案，為免執行之
    麻煩，故不另予宣告沒收，併予敘明。
據上論結，應依刑事訴訟法第三百六十九條第一項前段、第三百六十四條、第二百九
十九條第一項前段、刑法第二十八條、第二百七十一條第二項、第一項、第二十六條
前段，判決如主文。
本案經檢察官方娜蓉到庭執行職務。
中    華    民    國      九十二      年      十二      月     十一     日
                              臺灣高等法院高雄分院刑事第九庭
                                  審判長法官  張明松
                                        法官  張盛喜
                                        法官  任森銓
右正本證明與原本無異。
如不服本判決應於收受本判決後十日內向本院提出上訴書狀，其未述上訴理由者，
並得於提起上訴後十日內向本院補提理由書狀（均須按他造當事人之人數附繕本)「
切勿逕送上級法院」。
                                      書記官  施耀程
中    華    民    國      九十二      年      十二      月     十一     日
附錄：本判決論罪科刑法條：
刑法第二百七十一條第一項、第二項：
殺人者，處死刑、無期徒刑或十年以上有期徒刑。
前項之未遂犯罰之。


司法院資訊處製作；財團法人民間司法改革基金會備份。
